臺灣高等法院刑事判決　　　　　　　　　　　　　　九十一年度上訴字第七四號
　　上　訴　人　臺灣士林地方法院檢察署檢察官
　　上　訴　人
　　即　被　告　甲○○即林金.
右上訴人因被告偽造文書等案件，不服臺灣士林地方法院九十年度訴字第四五八號，
中華民國九十一年一月二十四日第一審判決（起訴案號：臺灣士林地方法院檢察署九
十年度偵緝字第二九二號），提起上訴，本院判決如左：
    主  文
上訴駁回。
    事  實
一、甲○○（原名林金郎，於民國九十年九月十四日改名）於八十六年間曾犯偽造文
    書罪，經台灣台北地方法院以八十八年二月十一日八十六年度易字第七０五四號
    判決判處有期徒刑五月，如易科罰金以三百元折算一日確定，於八十九年一月二
    十九日執行完畢。猶不知悔改，於八十九年九月二十四日晚間，明知姓名年籍不
    詳綽號「阿寬」之成年男子所持有丁○○所有之台新商業銀行發卡之信用卡一張
    （卡號：0000000000000000號），係丁○○於八十九年九月二
    十四日在臺北市○○區○○路大湖公園附近遺失，由「阿寬」撿拾而來，竟與「
    阿寬」起意假冒丁○○名義刷卡詐購物品，而共同意圖為自己不法之所有，並基
    於概括之犯意，由甲○○駕駛其所有之車牌號碼ＫＳ─五０五五自用小客車，搭
    載「阿寬」，於同日晚間八時二十分許，先至台北市○○街七之四號雪光銀樓，
    推由甲○○一人進入銀樓，向負責人黃奇清詐購黃金手鍊一條，價格三萬四千九
    百元，取出上開信用卡假冒丁○○名義刷卡付帳。甲○○並在黃奇清所製作交付
    之直式信用卡簽帳單（一式二聯，第一聯為客戶收執聯，第二聯為商店存根聯）
    第一聯上偽簽「丁○○」署押一枚，並複寫偽造上述署押於該簽帳單第二聯上，
    偽造不實之簽帳單私文書，持以行使而交付黃奇清核對後，其中第一聯交由甲○○收執，第二聯由雪光銀樓留存，以表示「丁○○」同意依據其與發卡銀行合約
    條件，按簽帳單金額付款予發卡銀行之意思，致雪光銀樓陷於錯誤，同意甲○○
    簽帳消費，並交付前開金手鍊一條，足以生損害於丁○○、雪光銀樓及台新商業
    銀行。甲○○得手後，即將上開信用卡與簽帳單第二聯交予「阿寬」。甲○○與
    「阿寬」二人旋又駕車轉往台北縣中和市○○路○段六六號全虹通訊行，於當晚
    九時三十一分許，一同進入店內，向店員郭令昭詐購行動電話，經店員郭令昭依
    全虹通訊行規定撥打電話至發卡銀行即台新商業銀行進行確認，因台新商業銀行
    表示信用卡有狀況，郭令昭乃未同意刷卡付帳，甲○○與「阿寬」旋即取回信用
    卡駕車離去，而未詐騙得逞。經郭令昭詢問其他顧客，得知甲○○與「阿寬」所
    駕車輛車牌號碼為ＫＳ─五０五五。經警循上開車牌號碼查得車主為甲○○，輾
    轉查得上情。
二、案經台北市政府警察局內湖分局報請台灣士林地方法院檢察署檢察官偵查起訴。
        理  由
壹、認定犯罪事實所憑之證據及理由
一、被害人丁○○於警訊及檢察官訊問時指訴：伊所有上開信用卡於八十九年九月二
    十四日在臺北市○○區○○路大湖公園附近遺失，嗣被他人持往雪光銀樓、全虹
    通訊行冒名刷卡購物等情（見偵字第七八八號卷第九至十一頁、第四八頁背面）
    。
二、被害人即雪光銀樓負責人黃奇清於警訊時指訴於上揭時、地，有一名男性顧客持
    用丁○○之信用卡刷卡購買黃金手鍊一條，價格三萬四千九百元等語，並據提出
    經該顧客簽名之簽帳單第二聯一紙，扣案資為佐證，並有該簽帳單影本一紙在卷
    可稽（見偵字第七八八號卷第二、四、十五頁）。
三、被害人即全虹通訊行店員郭令昭於警訊中指訴於上揭時、地，有二名男性顧客駕
    駛車牌號碼ＫＳ─五０五五自用小客車前來，欲持用丁○○之信用卡刷卡購買行
    動電話，因發卡銀行確認結果認為信用卡有狀況，因此不同意刷卡消費等語（見
    偵字第七八八號卷第十二頁）。
四、上訴人即被告甲○○於檢察官初次訊問時供述：丁○○信用卡是「阿寬」所撿拾
    ，「阿寬」問伊可否刷卡，二人一起去延吉街購買金飾，金額三萬四千九百元，
    由伊在簽帳單簽名。又伊有與「阿寬」一同去全虹通訊行，由伊開車，後來未刷
    卡購物，因店員說信用卡超過額度。在銀樓時，「阿寬」先在門口，後來上車。
    在通訊行時，二人有一起看，後來「阿寬」先出去等語（見偵緝字第二九二號卷
    第十九、二十頁）。其於本院審理時供述：伊有刷丁○○信用卡購買金飾，信用
    卡是「阿寬」交給伊，「阿寬」有一起去，但未進去銀樓。所購買金飾交給「阿
    寬」，信用卡交還「阿寬」等語（見本院卷第三０頁）。
五、被告既供承持用「阿寬」撿拾而來丁○○之信用卡，即自始並無支付買賣價款意
    思，即有不法所有之意圖，並施用詐術。又被告明知其未經持卡人授權，即無代
    為簽名權限，其猶在簽帳單上偽簽「丁○○」姓名，以表示「丁○○」同意依據
    信用卡持卡人合約條件，按簽帳單金額付款予發卡銀行之意思，並持交雪光銀樓
    負責人黃奇清，其有偽造私文書並行使之故意無疑。
六、被告原名林金郎，於九十年九月十九日改名為甲○○等情，有卷附戶籍謄本（見
    原審卷第三二頁）之記載可據，併予敘明。
貳、本院對被告所為辯解之判斷
一、訊據被告否認有上開行使偽造私文書、詐欺犯行，並辯稱：雪光銀樓部分，伊雖
    有在簽帳單上簽「丁○○」姓名，惟是「阿寬」騙伊丁○○有同意他刷卡購物。
    又全虹通訊行部分，伊只開車搭載「阿寬」過去，是「阿寬」自己進去店內，出
    來後即上車表示要離開，伊即送「阿寬」去台北縣中和市南勢角，店內情形伊不
    清楚等語。
二、經查，如理由壹、四所述，被告於檢察官訊問時已供承「阿寬」有表示丁○○信
    用卡係撿拾而來，有問伊可否使用等情，並無一言及於丁○○同意「阿寬」使用
    。且信用卡依規定須由原持卡人親自使用，不能交由他人代為使用，為一般智慮
    正常之人所得認知，「阿寬」豈有可能任意取得他人信用卡使用。被告嗣後空言
    翻異，指稱「阿寬」表示丁○○同意他刷卡購物，前後不符，且反於事理，顯不
    足取。
三、次查，如理由壹、四所述，被告於檢察官初次訊問時已供承有與「阿寬」一同去
    全虹通訊行，後來「阿寬」先出去等情，並未供述未進入全虹通訊行。且如理由
    壹、三所述，證人郭令昭證述有二名男性顧客持用丁○○之信用卡要購買行動電
    話，足信確實有二人進入店內，核與被告上開供述情節相符。而被告其後就至全
    虹通訊行經過，先後供述：在全虹通訊行時，伊在門口等候（見偵緝字第二九二
    號卷第六三頁頁背面）；伊未去全虹通訊行，伊是將車輛借給「阿寬」（見原審
    卷第四四至四七頁）；伊有與「阿寬」一起去全虹通訊行，伊將車輛停在離通訊
    行十幾家店舖處，由「阿寬」自己去刷卡購物，要伊等候。過十五分鐘左右，「
    阿寬」走出店門，往反方向離開，伊即自行開車離開。後來「阿寬」拿在雪光銀
    樓所購買金飾出售金錢給伊時，才告訴伊有去刷卡購買行動電話未成功（見本院
    卷第三０、三一頁）；只有「阿寬」進去通訊行，出來上車要伊離開，伊送「阿
    寬」去南勢角各等語（見本院卷第一二二頁）。被告就如此簡單情節，竟有數種
    不同版本。且與證人郭令昭證述情節不符，加以被告於檢察官初次訊問時既有供
    述因店員表示信用卡超過額度，故未能刷卡購物，如被告未曾進入全虹通訊行，
    豈會知悉其情。顯見被告嗣後空言翻異，無非畏罪情虛，信口開河，不足採信。
四、綜上所述，被告所辯乃卸責之詞，不足採信。是事證明確，被告犯行洵堪認定，
    應依法論科。
參、論罪之理由
一、按信用卡持卡人在商家製作交付之信用卡簽帳單上簽名，係表示持卡人同意依據
    其與發卡銀行合約條件，按簽帳單金額付款予發卡銀行之意思，自屬私文書。
二、核被告所為，至雪光銀樓冒名刷卡購物部分，係犯刑法第三百三十九條第一項之
    詐欺取財罪，及刑法第二百十六條、第二百十條行使偽造私文書罪。被告至全虹
    通訊行刷卡購物部分，因猶未在簽帳單簽名，且財物並未得手，尚不構成偽造私
    文書罪，僅係犯刑法第三百三十九條第三項、第一項之詐欺取財未遂罪。被告偽
    造「丁○○」之署押為偽造私文書之部分行為；被告偽造私文書後進而行使，偽
    造私文書之低度行為應為行使偽造私文書之高度行為所吸收，均不另論罪。
三、被告與綽號「阿寬」間就上開犯行，有犯意之聯絡及行為之分擔，應論以共同正
    犯。被告先後詐欺取財既遂、詐欺取財未遂行為，時間緊接，犯罪構成要件相同
    ，顯係基於概括犯意反覆為之，應論以連續犯詐欺取財既遂一罪。被告所犯詐欺
    取財罪、行使偽造私文書罪間，有方法結果之牽連關係，應從較重之行使偽造私
    文書罪處斷。
四、被告有如事實欄一所示之犯罪、科刑及執行情形，有臺灣高等法院檢察署刑案紀
    錄簡覆表存卷可按。被告受有期徒刑之執行完畢後，五年以內再犯本件有期徒刑
    以上之罪，應論以累犯並加重其刑。
肆、本院駁回上訴之理由
一、公訴人上訴意旨略以：(一)被告於八十九年十月間某日，夥同乙○○，以油壓剪破
    壞窗戶方式，侵入桃園縣龍潭鄉○○路五二七巷二弄十號，竊取丙○○所有之富
    邦銀行及世華銀行信用卡各一張。得手後，持富邦銀行之信用卡，至桃園縣桃園
    市○○路○段一七八號上海商業銀行預借現金，並未得逞。又被告於九十年三月
    二十日六時四十分許，持丙○○所有之富邦銀行及世華銀行信用卡，與乙○○同
    至台中市○○○路皮鞋店購買皮鞋，價格三萬一千元，並以上開信用卡刷卡付款
    。被告上開犯行與經起訴部分有連續犯之裁判上一罪關係，原判決未併予審理，
    尚有未洽等語。
二、桃園縣龍潭鄉○○路五二七巷二弄十號高心瑜住處，於八十九年十月間某日，遭
    竊賊以油壓剪破壞窗戶方式侵入行竊，竊得行動電話、琥珀、現金、信用卡、手
    提電腦等物。而桃園縣桃園市○○路○段二六二巷二弄十九號丙○○住處，於九
    十年三月十九日晚間至二十日凌晨之間，遭竊賊以油壓剪破壞鐵窗方式侵入行竊
    ，竊得身分證、健保卡、信用卡、提款卡、影碟機、手提電腦等物。於九十年三
    月二十日上午六時四十分許，被人持用竊盜所得之富邦銀行、世華銀行信用卡，
    在台北市林森北一家皮鞋店盜刷二筆，金額共計三萬一千元；另持用富邦銀行信
    用卡，在桃園縣桃園市○○路○段一七八號上海商業銀行預借現金，因經辦理止
    付，故未得逞等情，有被害人高心瑜、丙○○於警訊中之指訴可據（見台灣桃園
    地方法院檢察署九十年度偵字第八０三六號影印卷）。公訴人上訴意旨所指情節
    ，似有誤會，合先敘明。
三、經查，被害人高心瑜於警訊中除指訴被竊外，並未指訴其被竊之信用卡有被盜刷
    情事，縱被告有參與行竊，亦無證據證明被告因盜刷信用卡而觸犯刑法第三百三
    十九條第一項、第二百十六條、第二百十條之罪，與起訴部分有連續犯之裁判上
    一罪關係。
四、次查，被害人丙○○於警訊中雖指訴其被竊之信用卡有被持以預借現金，及刷卡
    購買皮鞋，惟其於本院審理時證稱係其妻詹富美之信用卡附卡於九十年三月二十
    日被盜刷購買皮鞋（見本院卷第四二頁）。經本院向富邦商業銀行調得遭盜刷之
    持卡人詹富美於九十年三月二十日，至台北市○○○路金品皮鞋店刷卡購買皮鞋
    之簽帳單一紙（見本院卷第二二頁），被告否認係其刷卡購買，且其上「詹富美
    」簽名，與本院命被告當庭書寫之「詹富美」筆跡（見本院卷第三六頁），以肉
    眼比對，即可見書寫特徵有顯著差異。且「詹富美」係女性，被告為男性，衡情
    被告當不敢冒充其為「詹富美」以刷卡購物，是以尚乏證據證明認係被告冒名刷
    卡購物。
五、又查，以信用卡至銀行付款設備辦理預借現金，係犯刑法第三百三十九條之二自
    動付款設備詐欺罪，且該罪並不處罰未遂犯，是以縱係被告持上開信用卡至上海
    商業銀行預借現金，既未得逞，並不成立犯罪，即與起訴部分並無連續犯之裁判
    上一罪關係。
六、綜上所述，公訴人上訴意旨所指被告犯行，既與起訴部分並無裁判上一罪關係，
    並非起訴效力所及，即無從併予審理。原法院未將之併予審理，即無不合。公訴
    人上訴意旨執以指摘原判決不當，提起上訴，並無理由。
七、被告上訴意旨仍執前詞，否認犯罪，指摘原判決不當，亦無理由。
八、原判決以被告罪證明確，因而援引刑法第二條第一項前段、第二十八條、第五十
    六條（原判決於理由中有記載論以連續犯，於引用法條中漏引刑法第五十六條，
    應予補充）、第二百十六條、第二百十條、第三百三十九條第一項、第四十七條
    、第五十五條、第四十一條第一項前段、第二百十九條，罰金罰鍰提高標準條例
    第一條前段、第二條，並審酌被告之素行、犯罪之動機、詐欺所得財物不多及犯
    罪後態度等一切情狀，量處有期徒刑六月，並比較適用九十年一月十日修正公布
    之刑法第四十一條第一項前段規定，諭知如易科罰金以銀元三百元折算一日，及
    依刑法第二百十九條規定，諭知上開簽帳單一式二聯上偽造之「丁○○」署押二
    枚沒收。原判決認事用法，並無違誤，且量刑亦屬妥適，公訴人及被告分別提起
    上訴，均無理由，應予駁回。
伍、本院對其他公訴事實之判斷
一、公訴意旨另以：被告駕駛車牌號碼ＫＳ─五０五五自用小客車，搭載「阿寬」，
    於八十九年九月二十四日晚間六時四分許，至臺北市○○區○○路（起訴書誤載
    為成公路）四段四十號阿瘦皮鞋店，由「阿寬」持上開丁○○信用卡詐購皮鞋二
    雙，合計一萬五千九百六十元，「阿寬」並於簽帳單上偽簽「丁○○」署押，致
    店員陷於錯誤而交付皮鞋，因認被告犯有刑法第二百十六條、第二百十條行使偽
    造私文書罪、第三百三十九條第一項詐欺取財罪嫌等語。
二、經查，被告自始否認有與「阿寬」至上開阿瘦皮鞋店，冒用丁○○之信用卡，刷
    卡購買皮鞋。
三、次查，證人即阿瘦皮鞋店店員邱惠蓉於警訊及檢察官訊問時證述：係一人自己進
    來購買二雙皮鞋，出示丁○○信用卡刷卡付帳。印象中購買皮鞋之人所駕車輛有
    被拖走等語，且證人邱惠蓉經提示被告照片，表示沒印象，無法指認（見偵字第
    七八八號卷第十四頁、第四九頁）。且既係一人進入店內刷卡，公訴人亦認定該
    人係「阿寬」。如係被告駕駛車輛搭載「阿寬」前往，被告既未進入店內，應係
    在車內等候，信無車輛被違規拖吊之理。自不能以臆測方法，認定被告與「阿寬
    」共犯。
四、又查，該阿瘦皮鞋店簽帳單上之「丁○○」署押，與被告承認係其所為之雪光銀
    樓簽帳單上之「丁○○」署押（見偵字第七八八號卷第二、三頁），以肉眼比對
    ，即見書寫特徵有顯著差異，尚難認定係被告所為。
五、綜上所述，尚無積極證據足資證明被告確有公訴意旨所指上開犯行，原應諭知無
    罪之判決。惟因公訴人認此部分與前開經論罪科刑部分，有連續犯之裁判上一罪
    關係，爰不另為無罪之諭知，併予敘明。
陸、本院對台灣桃園地方法院檢察署函請併案審理部分之處理
一、台灣桃園地方法院檢察署函請併案審理意旨（即該署九十年度偵字第六六六一、
    八０三六號偵查案件）：如理由肆、一所示。
二、經查，上開函請併案審理部分，與被告經論罪科刑部分，並無連續犯之裁判上一
    罪關係等情，已如理由肆、二至六所述，即非起訴效力所及，本院不能併予審理
    ，應檢還案卷，由檢察官依法處理，附此敘明。
柒、適用之法律
    刑事訴訟法第三百六十八條。
本案經檢察官劉永清到庭執行職務。
中      華      民      國      九十一      年    七    月    二十六    日
                              臺灣高等法院刑事第二十庭
                                  審判長法  官  葉  麗  霞
                                        法  官  段  景  榕
                                        法  官  李  錦  樑
右正本證明與原本無異。
如不服本判決應於收受送達後十日內向本院提出上訴書狀，其未敘述上訴之理由者並
得於提起上訴後十日內向本院補提理由書（均須按他造當事人之人數附繕本）。
                                        書記官  郭  台  發
中      華      民      國      九十一      年    七    月    二十九    日
附錄    本判決論罪科刑法條：
刑法第二百十六條
行使第二百十條至第二百十五條之文書者，依偽造、變造文書或登載不實事項或使登
載不實事項之規定處斷。
刑法第二百十條
偽造、變造私文書，足以生損害於公眾或他人者，處五年以下有期徒刑。
